【裁判字號】    99,交聲,287
【裁判日期】    990531
【裁判案由】    違反道路交通管理處罰條例聲明異議
【裁判全文】
臺灣士林地方法院交通事件裁定         99年度交聲字第287號
原處分機關  臺北市交通事件裁決所
異  議  人
即受處分人  甲○○
上列異議人即受處分人因違反道路交通管理處罰條例案件，對於
臺北市交通事件裁決所中華民國99年3 月11日所為之北市裁罰字
第裁22-AEY605124號裁決書（原舉發單號：臺北市政府警察局北
市警交字第22-AEY605124號）聲明異議，本院裁定如下：
    主  文
異議駁回。
    理  由
一、按汽車駕駛人飲用酒類或其他類似物後其吐氣所含酒精濃度
    超過每公升0.25毫克或血液中酒精濃度超過百分之0.05以上
    者，不得駕車，道路交通安全規則第114 條第2 款定有明文
    。次按汽車駕駛人，駕駛汽車經測試檢定有酒精濃度超過規
    定標準者，處新臺幣（下同）15,000元以上60,000元以下罰
    鍰，並當場移置保管其車輛及吊扣其駕駛執照1 年，道路交
    通管理處罰條例第35條第1 項第1 款、第3 項分別定有明文
    。末按汽車駕駛人，曾依第35條第3 項前段之規定吊銷駕駛
    執照者，3 年內不得考領駕駛執照，亦為同條例第67條第2
    項所明定。又汽車駕駛人有本條例第35條第1 項之情形者，
    應接受道路交通安全講習，同條例第24條第1 項第2 款亦規
    定甚明。
二、原處分意旨略以：異議人即受處分人甲○○所有車號2406-P
    C 號自用一般小客車（下稱「上開車輛」），於民國99年2
    月22日凌晨4 時25分，行經臺北市○○路時，因「駕駛執照
    吊扣期間駕駛汽車，且酒精濃度超過規定標準（經測為0.46
    毫克）」違規，依道路交通管理處罰條例第35條第1 項第1
    款規定，處異議人罰鍰新臺幣（下同）60,000元，自99年3
    月11日起三年內不得重新考領駕駛執照，並依同條例第24條
    第1 項第2 款（裁決書漏引第24條第1 項第2 款）之規定施
    以道路交通安全講習等語。
三、異議意旨略以：伊並無酒駕之違規，事發當時伊係因飲酒後
    欲搭乘計程車回家，故與未飲酒之友人共同前去移置上開車
    輛於停車格內，並由其友人駕駛之。惟當車輛停妥逾30秒左
    右，於步行回錢櫃KTV 途中，被警察攔檢，此時異議人係立
    於駕駛座旁之人行道上，友人則步行於副駕駛座的馬路旁，
    雖其主動向警察表示係其開車，惟警方卻執意警察要求異議
    人酒測，並表示若伊不酒測亦要開立拒測之罰單，並帶回分
    局，故情急之下只好配合。過程中警方提及他們對錢櫃KTV
    樓下停放之車輛均有紀錄，但因行駛於單行道上，還繞一圈
    才將伊與其友人攔下，惟警方到達時，伊與其友人已經將上
    開車輛停妥，並步行一段距離，為何警方可以繞行一圈後，
    執意對步行之用路人酒測？況伊並非駕駛人，已如前述，爰
    此，聲明異議云云。
四、經查：
(一)異議人所考領之普通小客車之駕駛執照，前於民國（下同）
    98年間，因涉有酒醉駕駛情事，遭裁處吊扣其駕駛執照1 年
    乙情，有臺北市政府警察局北市警交字第AEY122998 號舉發
    違反道路交通管理事件通知單1 紙在卷可稽，此部分違規事
    實，應堪認定，合先敘明。又異議人於其上開駕駛執照遭吊
    扣期間，再於99年2 月22日4 時25分許，在臺北市○○路，
    遭值勤員警攔檢，並經酒測後發現其當時飲酒後吐氣中所含
    酒精濃度達每公升0.46毫克乙情，有臺北市政府警察局北市
    警交字第AEY605124 號舉發違反道路交通管理事件通知單通
    知聯與移送聯（均影本）各1 紙在卷可參；異議人復因前開
    舉發違規，經原處分機關依法裁處罰鍰新臺幣60,000元，吊
    銷駕駛執照，且3 年內禁考一節，同有原處分機關99年3 月
    11 日 北市裁罰字第裁22-AEY605124號裁決書影本1 件附卷
    可憑。
(二)異議人雖以前揭情詞置辯，惟查經舉發員警認定有如上違規
    情形，依據道路交通管理處罰條例第35條第1 項第1 款填單
    舉發之過程，業經舉發員警職配之臺北市政府警察局中正一
    分局再行查證後，以99年3 月4 日北市警中正一分交字第09
    932745000 號函翔實敘明：「渠確實親眼目睹黃君於99年2
    月22日4 時25分駕駛2406-PC 號自小客車，沿本市○○○路
    由北往南方向行駛至寶慶路口，方上前攔停稽查；因黃君身
    染酒氣，且表示飲酒結束未逾15分鐘，渠遂提供礦泉水給予
    漱口並出示確認單俟其簽名確認後，始實施酒精濃度呼氣檢
    測。復經檢測發現酒精濃度達0.46 毫克/公升，執勤員警遂
    依道路交通管理處罰條例第35條第1 項第1 款規定製單（單
    號：AEY605124） 舉發且當場移置保管其車輛。」等語明確
    （參本院卷第11頁至第12頁），本院審酌異議人自承其有為
    警攔查並填單舉發前開違規情節，核與舉發機關再行查明後
    函復本案違規舉發經歷均屬一致。又警員之舉發交通違規，
    係依道路交通管理處罰條例規定之法律上職權行使。且違規
    行為之取締，倘屬瞬間發生之事實，係委由當場執行取締違
    規勤務之公務員，基於其所具相當之專業認知與判斷，並為
    立即取締之各該作為，蓋因該等公務員執行交通違規稽查勤
    務，本身即具有一定之考選資格與專業訓練，且其執法對象
    係不特定之大眾，故除有其他積極事證足認該等公務員於執
    行職務時，有故意或過失侵害人民權利之情形，或處分本身
    有重大明顯之瑕疵而應予撤銷者外，應認上開公務員於執行
    交通違規稽查勤務，實具備客觀、中正與公平之特質，尚無
    故意偏頗虞慮，此亦為達成維持交通秩序目的所必要者。因
    此，依道路交通管理處罰條例之規定，有關此類稍縱即逝之
    立即性交通違規事件，當依警員基於其所具相當程度之專業
    認知、訓練與判斷為已足，尚非必然有其他積極佐證，如其
    他目擊證人或必須拍攝照片等，方得認定有無交通違規事實
    。本件異議人雖辯稱：車輛乃由其友人駕駛云云，然查，其
    亦自承：為警攔查當時，其站在駕駛側人行道上，友人則步
    行於副駕駛座旁等語，是本件舉發員警依法於首揭時、地在
    場執行交通稽查勤務，而於執勤時，偶然親眼見及異議人有
    駕駛2406-PC 號自小客車行駛在舉發違規地點，舉發員警方
    上前攔停稽查；乃見異議人有明顯喝酒情事，遂要求其實施
    酒精濃度呼氣檢測，雖異議人辯以其並未駕駛上開車輛，惟
    本件舉發員警依其親眼目睹之結果，上前攔停後，又因異議
    人有明顯之酒氣，故施以酒測，依據酒測結果判定異議人確
    有酒精濃度超過而駕駛上開車輛之違規行為；舉發員警與異
    議人素不相識，亦無任何仇隙怨懟，衡情並無任意虛詞構陷
    異議人之理。再觀諸舉發員警上揭循序稽查異議人交通違規
    之整體情節，復與卷內其他客觀證據以及異議人所陳伊有被
    警攔查且開單舉發前述拒絕接受酒精濃度之經歷等，互核並
    無齟齬，亦未有何違背一般經驗或論理法則之情形。迄異議
    人提出本件聲明不服，仍執持同一事由為自己作出辯解，惟
    其均無從舉證以明其說，復無其他實據證明舉發員警有何虛
    捏事實違法舉發情節。準此，異議人前開情詞，仍不足採信
    為有利認定。綜上，本件異議人有旨開駕駛執照吊扣期間駕
    駛汽車，且酒精濃度超過規定標準此一違規，堪信為真實。
(三)異議人另辯以：當時係警員對其稱如不配合警方酒測作業，
    要以舉發伊拒測並帶回分局，伊情急之下只好配合警方作業
    ，且舉發過程中警方提及他們對錢櫃KTV 樓下停放之車輛均
    有紀錄，但因行駛於單行道上，還繞一圈才將伊與其友人攔
    下，惟警方到達時，伊與其友人已經將上開車輛停妥，並步
    行一段距離，為何警方可以繞行一圈後，執意對步行之用路
    人酒測云云，惟查：異議人本有配合酒測的義務，若不配合
    則有道路交通管理處罰條例第35條第4 項所規定「拒絕酒精
    濃度測試檢定」之違規行為，是異議人本即應配合酒測，與
    其是否違規係屬二事；再者，異議人就值勤員警事發當時於
    單行道上，為攔停上開車輛以致於繞一圈，俟其下車才攔停
    酒測之質疑，更加積極佐證值勤警員為攔停以致於跟隨上開
    車輛行進，必須加諸以更高度之注意義務，是值勤員警應確
    有全程親眼目睹異議人自開車時起至停車、而後下車步行之
    過程，則異議人是否為駕駛人亦應在值勤員警視線範圍之內
    。異議人復未能就其並非駕駛人提出任何積極事證為憑，而
    僅空言指摘，是異議人此部分所辯，亦不足為有利異議人認
    定之依據，至為灼然。從而，異議人既未能提出客觀證據證
    明確無違規，亦未陳明有何非駕駛人之證明，僅空言該違規
    情節非屬本人所為，是異議人上開辯解，均不可採。本件事
    證明確，異議人上揭違規行為，堪以認定，應依法處罰。
五、綜上所述，受處分人於前揭時、地駕駛違規車輛，因當時仍
    在吊扣駕駛執照期間，卻仍駕駛汽車經測試酒精濃度超過規
    定標準之違規事實，洵堪認定。故原處分機關依條例第35條
    第1 項第1 款裁處受處分人罰鍰60,000元及吊銷駕駛執照3
    年之處分，核無違誤。本件異議為無理由，應予駁回。
據上論斷，應依道路交通案件處理辦法第19條規定，裁定如主文
。
中    華    民    國    99    年    5     月    31    日
                        交通法庭法  官  陳俞婷
以上正本證明與原本無異。
如不服本裁定應於送達後5 日內向本院提出抗告狀。
                                書記官  林宗勳
中    華    民    國    99    年    5     月    31    日

司法院資訊處製作；財團法人民間司法改革基金會備份。
